臺灣高等法院刑事判決　　　　　　　 96年度交上訴字第156號
上　訴　人　臺灣板橋地方法院檢察署檢察官
被　　　告　丙○○
上列上訴人因被告公共危險案件，不服臺灣板橋地方法院96年度
交訴字第10號，中華民國96年6 月27日第一審判決（起訴案號：
臺灣板橋地方法院檢察署95年度偵字第27264 號），提起上訴，
本院判決如下：
    主  文
上訴駁回。
    理  由
一、本案經本院審理結果，認第一審判決對被告丙○○為無罪之
    諭知，核無不當，應予維持，並引用第一審判決書記載之證
    據及理由（如附件）。
二、檢察官上訴意旨以：
  (一)被害人乙○○、甲○○於案發後摔倒在地，乙○○受有右手
    、右踝、左膝挫擦傷等傷害，甲○○受有右手肘擦挫傷、右
    足背多處擦挫傷等傷害，被告雖有下車查看，並問是否要叫
    救護車，可見被告已知悉被害人因車禍而受傷。
  (二)按刑法第185條之4肇事逃逸罪，係以駕駛動力交通工具肇事
    致人死傷為構成要件，立法意旨在於維護交通安全，加強救
    護，減少被害人之死傷，促使駕駛人於肇事後能對被害人即
    時救護，是只要被害人受傷即使本條之情形，並未侷限於被
    害人必須受有立即危險或重大危害之傷害，始屬本條之情形
    ，本件被害人既受傷即屬本條規範之範圍，被害人之傷雖屬
    非鉅，但不表示其傷不會更形加劇，亦不能據為可不立即救
    護被害人之正當理由。
  (三)刑法第一百八十五條之四肇事逃逸罪，其立法目的係在維護
    交通安全，加強救護，減少被害人之死傷，促使駕駛人於肇
    事後，能對被害人即時救護。且汽車駕駛人，駕駛汽車肇事
    致人受傷或死亡，應即採取救護或其他必要措施，並向警察
    機關報告，不得駛離，道路交通管理處罰條例第六十二條第
    一項亦定有明文。上訴人於肇事後，縱曾在現場停留數分鐘
    ，惟未對被害人為任何依法令應採取之救護措施，旋即駕車
    離開現場，自難謂非逃逸（參照最高法院91年台上字第7049
    號判決）。被告雖曾下車查看被害人傷情，並問是否要叫救
    護車，被害人表示要等朋友到達現場再處理，被告未待被害
    人朋友到場前即逕行離開現場，其不顧被害人傷情之危險性
    ，即有肇事逃逸之不確定故意。
  (四)本件被告離開現場，並未從事報警、通知他人處理或將傷者
    送醫之任何行為，核與與最高法院94年度台上字第2152號判
    決情形相異，不得引為無罪之依據。被告未經被害人同意逕
    行離去，並未留下聯絡方式，難認被害人事後有求償之可能
    ，顯見被告係不願負擔民刑事責任而逃逸，被告離開現場復
    未通知他人處理，即有肇事逃逸之犯行。
三、本院查：
  (一)按刑法第185條之4之肇事致人死傷逃逸罪，係為維護交通安
    全，加強救護，減少被害人之死傷，促使駕駛人於肇事後，
    能對被害人即時救護，而增設本條規定（參照該條之力法意
    旨）。可見其立法目的在於使被害人能即時救護，並非在保
    障被害人之損害求償權。
  (二)又肇事逃逸罪，須有證據足資證明被告於肇事後，心存逃逸
    之犯意並確有逃逸之事實，始能論以刑法第185條之4刑責。
    而本件事故發生之後，已有多名路人在旁圍觀，被告肇事後
    立即停車並下車處理，又有目擊證人黃信源前來詢問，並抄
    下車牌及在車禍現場定位等情，已如前述。則證人所為，已
    達到保全證據之效果，被告縱然駕車離開，亦難以避免經記
    下車牌號碼，據以追查，實難以藉逃逸而脫免責任。再者被
    告已停留在肇事現場確認被害人是否有送醫或報警之必要，
    而被害人亦當場拒絕就醫，對於公共安全顯然不生任何之危
    害。且被害人所受傷勢，並無立即重大危險，核與前揭「逃
    離不見蹤跡」、「即時救護，以減少死傷」等要件不符。再
    被告於現場停留約二十分鐘始離去，已據被告供陳在卷，核
    與其配偶於徐嘉蓮於原審證述情節相符（見原審卷第29頁）
    ，足見被告肇事後確有在現場停留約二十分鐘始離去，並非
    僅做短暫停留即離去。再據證人黃信源於偵查中證稱：雙方
    車輛發生碰撞後，伊先報警，再問乙○○是要不要叫救護車
    ，她說不須要，要等她朋友過來，被告有先下車查看，他先
    將機車牽到旁邊，之後他就上車，將車停到前面一點，當時
    伊覺得很奇怪，以為被告要跑掉，就先記下車號，但他後來
    又回來看一下，看了一會就離開等語（見偵查卷第46頁），
    於警詢證稱：發生事故後，該肇事自小客車駕駛原本有下車
    查看傷者，雙方在現場談不攏，該肇事駕駛就逕行離去等語
    （見偵查卷第17頁），茍被告有肇事逃逸之故意，其於肇事
    後即可逕行離開現場，焉須於現場停留約二十分鐘，尚先查
    看被害人傷情，復將被害人機車牽至路旁，尚與被害人談如
    何解決？被告既於現場停留約二十分鐘，並查看被害人傷情
    ，及將被害人機車牽至路旁，並與被害人商談如何處理，尚
    難認被告有肇事逃逸之故意。
  (三)綜上所述，被告肇事致人受傷，未報警即駛離現場，應係違
    反道路交通管理處罰條例第六十二條第一項之規定，尚難據
    此即推認被告有肇事逃逸之犯行。
四、本件檢察官上訴意旨，尚難證明被告有刑法第185條之4肇事
    致人死傷逃逸罪行，原審為被告丙○○無罪之判決，自應予
    以維持。本件上訴為無理由，應予駁回。
據上論結，應依刑事訴訟法第373條、第368條，判決如主文。
本案經檢察官陳玉珍到庭執行職務。
中　　華　　民　　國　　96　　年　　10　　月　　3 　　日
　　　　　　　　　刑事第十庭    審判長法　官　楊炳禎
　　　　　　　　　　　　　　　　　　  法　官　陳博志
　　　　　　　　　　　　　　　　　　  法　官　李春地
以上正本證明與原本無異。
如不服本判決，應於收受送達後十日內向本院提出上訴書狀，其
未敘述上訴之理由者並得於提起上訴後十日內向本院補提理由書
（均須按他造當事人之人數附繕本）。
                                      書記官　蘇秋
中　　華　　民　　國　　96　　年　　10　　月　　8 　　日
